【裁判字號】    98,交聲,1183
【裁判日期】    981204
【裁判案由】    違反道路交通管理處罰條例聲明異議
【裁判全文】
臺灣士林地方法院交通事件裁定        98年度交聲字第1183號
原處分機關  臺北市交通事件裁決所
異  議  人
即受處分人  甲○○
上列異議人即受處分人因違反道路交通管理處罰條例案件，對於
臺北市交通事件裁決所民國98年7 月24日所為之處分（原處分案
號：北市裁催字第裁22-AEX747766號），聲明異議，本院裁定如
下：
    主  文
原處分撤銷。
甲○○不罰。
    理  由
一、按法院受理交通事件，準用刑事訴訟法之規定，道路交通管
    理處罰條例第89條前段定有明文。又最高法院76年臺上字第
    4986號判例意旨揭示「認定犯罪事實所憑之證據，雖不以直
    接證據為限，間接證據亦包括在內。然而無論直接證據或間
    接證據，其得為訴訟上之證明者，須於通常一般之人均不致
    有所懷疑，而得確信其為真實之程度者，始得據為有罪之認
    定。倘其證明尚未達到此一程度，而有合理之懷疑存在，而
    無從使事實審法院得有罪之確信時，即應由法院為諭知被告
    無罪之判決。」於法院審理行為人違反道路交通管理處罰條
    例案件時，自有其適用。易言之，法院於審理行為人違反道
    路交通管理處罰條例案件，當踐行完畢調查證據程式後，為
    事實之認定時，如就原處分機關所認定之行為人違規事實仍
    有合理之懷疑，而無法百分之百確信行為人確有該當於道路
    交通管理處罰條例各該處罰條文之構成要件事實時，此際即
    應依訴訟上之待證事實「倘有懷疑，則從被告之利益作解釋
    」之證據法則，作對受處分人有利之認定。
二、原處分意旨略以：異議人即受處分人甲○○於98年3 月10日
    16時3 分許，駕駛車牌號碼1120-TQ 號自小客車行經臺北市
    北投區○○○路及大業路口時，經臺北市政府警察局北投分
    局值勤警員當場攔停舉發其有「未依號誌指示左轉」之違規
    ，經原處分機關即臺北市交通事件裁決所依道路交通管理處
    罰條例第48條第1 項第2 款、違反道路交通管理事件統一裁
    罰標準及處理細則等規定，裁處異議人應罰鍰新臺幣（下同
    ）1,800 元，並依同條例第63條第1 項第1 款記違規點數3
    點等語。
三、異議意旨則以：伊當時已依照交通號誌行駛，並未違反規定
    ，因此拒簽罰單，交通裁決所所為之處分顯有錯誤，為此聲
    明不服，請撤銷原處分等語。
四、經查：
（一）證人即舉發本件違規之臺北市政府警察局北投分局警員乙
      ○○到庭結證稱：伊當時於大業路與中央北路交岔路口值
      勤，大業路號誌未顯示綠燈左轉箭頭時，異議人即自大業
      路左轉進入中央北路。由於大業路的綠燈號誌時相順序為
      ：先左轉、直行、右轉，當綠燈顯示數秒後，左轉號誌就
      會熄滅，但大業路向新北投捷運站（即大業路南往北）方
      向仍為直行綠燈，同時大業路往台北方向（即大業路北往
      南）就會顯示直行綠燈，表示大業路是雙向直行，此時大
      業路就不能左轉中央北路（意即大業路南往北綠燈左轉箭
      頭號誌熄滅後才是大業路雙向直行綠燈）。因此，當伊看
      到大業路北往南方向顯示直行綠燈時，即可判斷大業路左
      轉中央北路的號誌燈已經熄滅。而異議人是於大業路北往
      南號誌顯示直行綠燈後一段時間才左轉，顯已違規，伊即
      依規攔停舉發。舉發後，交工處有調整該路口號誌時相為
      ：大業路雙向直行、大業路左轉綠燈，同時大業路往市區
      方向為紅燈等語（見本院卷98年10月16日訊問筆錄第15頁
      至第16頁）。
（二）異議人到庭陳稱：大業路上有直行與左轉箭頭號誌，當時
      大業路往中央北路方向的綠燈號誌時相是：直行、右轉，
      之後才亮左轉綠燈，伊是看到大業路往中央北路方向路口
      燈光號誌顯示綠燈左轉箭頭時才左轉，同時大業路往市區
      方向（即大業路北往南）則是顯示紅燈等語。是於98 年3
      月10日系爭路口之大業路南往北方向號誌時相，究係先左
      轉、直行、右轉綠燈同時亮起，再左轉號誌熄滅，同時大
      業路北往南方向綠燈亮起，抑或係先直行、右轉綠燈，之
      後方亮左轉綠燈，互有岐異。經本院函臺北市交通管制工
      程處查詢結果，於98年3 月10日系爭路口號誌，第1 時相
      為大業路南北雙向對開、第2 時相為大業路南往北遲閉、
      第3 時相為中央北路東西雙向對開，而後於同月26日調整
      第1 時相為大業路南往北早開、第2 時相為大業路南北雙
      向對開、第3 時相為中央北路東西雙向對開，有臺北市交
      通管制工程處98年10月28日北市交工控字第09833829100
      號函在卷可稽。依函文所示，本件系爭路口號誌時相順序
      於98年3 月10日，應為大業路先顯示綠燈雙向直行後，進
      入第2 時相大業路南往北方向遲閉，即斯時大業路南往北
      之號誌仍係綠燈，同時大業路北往南方向應為紅燈，此時
      於大業路口自可左轉中央北路，並非如證人乙○○所述之
      大業路南往北綠燈左轉箭頭號誌熄滅後才是大業路綠燈雙
      向直行，是證人就該號誌之時相順序恐有誤記。又證人係
      以當時所站位置可看到大業路北向南方向顯示直行綠燈，
      因而推論大業路左轉中央北路之號誌並未亮起，固非無見
      ，惟系爭路口之號誌時相既係大業路先顯示綠燈雙向直行
      ，之後大業路南往北方向亮起左轉綠燈（即遲閉），此時
      大業路南往北方向可直行、右轉及左轉。而證人又證述異
      議人是於大業路北往南號誌顯示直行綠燈後一段時間才左
      轉，自不能排除異議人係於大業路可左轉中央北路之綠燈
      亮起瞬間即行左轉，致證人原觀看大業路北往南之號誌為
      綠燈，但於再轉頭注視異議人駕車左轉時已瞬間轉為紅燈
      ，因時間差之關係而未注意，致誤認異議人係未依號誌指
      示左轉。是證人雖與異議人無嫌怨，並無任意虛偽舉發之
      情，然於舉發當時號誌時相及其所站立之位置等情況下，
      尚非無誤判異議人路口燈光號誌之可能，則異議人所稱其
      依循路口燈光號誌燈確為綠燈左轉箭頭之情形，自有可能
      。是依前揭訴訟上之待證事實「倘有懷疑，則從被告之利
      益作解釋」之證據法則，本件自應作對異議人有利之認定
      。
五、綜上所述，本院因認異議人之異議為有理由，爰依法撤銷原
    處分，並另為異議人不罰之諭知，以資適法。
六、據上論斷，應依道路交通案件處理辦法第20條前段，裁定如
    主文。
中    華    民    國    98    年    12    月    4     日
                    交通法庭法  官  李正紀
以上正本證明與原本無異。
如不服本裁定，應於裁定送達五日內，向本院提出抗告狀。
                            書記官  黃瓊芳
中    華    民    國    98    年    12    月    4     日


司法院資訊處製作；財團法人民間司法改革基金會備份。
